臺灣臺北地方法院刑事判決　　　　　　　93年度易字第1715號
公　訴　人　臺灣臺北地方法院檢察署檢察官
被　　　告　乙○○
上列被告因毒品危害防制條例案件，經檢察官聲請以簡易判決處
刑（93年度偵字第19638 號），本院認不宜以簡易判決處刑（93
年度簡字第2972號），改用通常程序審理，因被告於本院準備程
序中就被訴事實為有罪之陳述，經本院合議庭裁定由受命法官獨
任進行簡式審判程序審理，茲判決如下：
    主  文
乙○○連續持有第二級毒品，處有期徒刑月，如易科罰金，以
佰元折算壹日。扣案之第二級毒品大麻煙草（淨重零點貳公克
）、專供施用第二級毒品之大麻煙斗壹支，及含第二級毒品MDMA
成分之橘色藥丸貳顆（驗餘淨重零點壹捌捌陸公克）、綠色藥丸
壹顆（驗餘淨重零點壹陸陸伍公克）、紅色藥丸壹顆（淨重零點
壹肆貳公克）均沒收銷燬之。
    事  實
一、乙○○基於概括犯意，先於民國93年4月24日凌晨3時許，在
    台北市大安區○○○路、南京東路口「DJ舞廳」內，以新臺
    幣（下同）1200元之代價，向不詳真實姓名年籍之成年男子
    購買含第二級毒品MDMA成分之搖頭丸4顆（橘色藥丸2顆，淨
    重0.3763公克，驗餘淨重0.1877公克；綠色藥丸1顆，淨重0
    .2905 公克，驗餘淨重0.1665公克；紅色藥丸1顆，淨重0.2
    814公克，驗餘淨重0.1432公克）及含第四級毒品硝甲西泮
    成分之淺橘色藥丸1顆（已鑑析用罄），並以800元之代價，
    向該名男子購買含第三級毒品成分愷他命（Ketamine，又稱
    K他命）成分之粉末1瓶，將之藏置於其皮包內，又於同日不
    詳時間，在上開舞廳內，受讓由莊佑銓贈與內含第二級毒品
    大麻煙草（淨重0.2公克）之專供施用第二級毒品大麻煙草
    之大麻煙斗1支（聲請簡易判決處刑書誤為K他命煙斗），而
    連續非法持有第二級毒品及持有專供施用第二級毒品大麻之
    器具。嗣於93年4月29日晚間10許，將該支內含大麻煙草之
    煙斗帶至臺北市○○區○○街87巷3號甲○○住處，交予不
    知情之甲○○將之放置於所著外套右邊口袋之內，並共同外
    出。嗣於93年4月30日凌晨1時許，在臺北市○○街155巷停
    車場旁，為警查獲乙○○持有上開含第二級毒品MDMA成分之
    橘色藥丸2顆、綠色藥丸、紅色藥丸各1顆，及含第三級毒品
    愷他命成分之粉末1瓶，暨含第四級毒品成份硝甲西泮成分
    之淺橘色藥丸1顆，並在甲○○所著外套右邊口袋內扣得上
    開內含大麻煙草（淨重0.2公克）之大麻煙斗1支。
二、案經臺北市政府警察局中山分局報請臺灣臺北地方法院檢察
    署檢察官偵查聲請簡易判決處刑。
      理  由
一、按檢察官聲請以簡易判決處刑案件，經法院認為不得或不宜
    以簡易判決處刑者，應適用通常程序審判之，刑事訴訟法第
    452條定有明文。本件檢察官雖聲請以簡易判決處刑，惟被
    告乙○○於警詢及偵查中均供稱扣案煙斗內所放置者為大麻
    煙草，檢察官聲請簡易判決處刑意旨認該煙斗為「K他命煙
    斗」，似有未合，又檢察官雖曾就扣案藥丸5顆及粉末1瓶鑑
    定其MD MA及K他命成分，惟並未就該煙斗內之毒品鑑驗其大
    麻成分，是被告除持有MDMA外，是否尚有持有大麻之行為，
    有待進一步調查審認之必要，認本件顯有刑事訴訟法第451
    條之1第4項但書所定不宜以簡易判決處刑之情形，而改用通
    常程序審理。又本件被告所犯違反毒品危害防制條例第11條
    第2項之持有第二級毒品罪，其法定定為2年以下有期徒刑、
    拘役或30,000元以下罰金，並非死刑、無期徒刑、最輕本刑
    為3年以上有期徒刑之罪，亦非高等法院管轄第一審案件，
    且於準備程序進行中，被告先就被訴事實為有罪之陳述，經
    告知被告簡式審判程序之旨，並聽取檢察官、被告之意見後
    ，本院合議庭裁定由受命法官進行簡式審判程序，是本件之
    證據調查，依刑事訴訟法第273條之2規定，不受同法第159
    條第1項、第161條之2、第161條之3、第163條之1及第164條
    至第170條規定之限制，合先敘明。
二、訊據被告對於上開犯行坦承不諱，並有內含第二級毒品大麻
    煙草（淨重0.2公克）之大麻煙斗1支、含第二級毒品MDMA成
    分之橘色藥丸2顆（驗餘淨重0.1886公克）、綠色藥丸1顆（
    驗餘淨重0.1665公克）及紅色藥丸1顆（淨重0.1423公克）
    扣案可稽，及國防部憲兵司令部刑事鑑識中心93年7月26日
    （93）宇鑑字第09494號鑑驗通知書（見93年度偵字第19638
    號卷第4頁）、94年5月23日（94）安鑑字第01047號鑑驗通
    知書各1件附卷可憑，事證明確，被告犯行堪以認定。
三、核被告所為，係犯毒品危害防制條例第11條第2項之持有第
    二級毒品罪、同條第3項之持有施用第二級毒品之器具罪。
    被告於受讓持有第二級毒品大麻煙草之際，同時受讓持有專
    供施用第二級毒品大麻之煙斗，係一行為而觸犯數罪名，為
    想像競合犯，應從重之持有第二級毒品罪處斷。又聲請簡易
    判決處刑書雖未敘及被告持有專供施用第二級毒品器具之犯
    行，然該部分事實與聲請簡易判決處刑之事實既具有想像競
    合犯之裁判上一罪關係，應為起訴效力所及，並據蒞庭檢察
    官於94年7月20日準備程序期日更正此部分起訴事實，本院
    自應併予審究。被告先後二次持有第二級毒品犯行，時間緊
    接，方法相同，觸犯構成要件同一之罪名，顯係基於概括犯
    意為之，屬連續犯，應依刑法第56條之規定論以一罪，並加
    重其刑。公訴人認應予分論併罰，尚有未洽。且被告所為持
    有第二級毒品大麻犯行，雖未據檢察官聲請簡易判決處刑，
    然與其經聲請簡易判決處刑之持有第二級毒品大麻煙草之犯
    行間，有連續犯之裁判上一罪關係，且經蒞庭檢察官於94年
    7月20日準備程序期日更正此部分起訴事實，本院自亦應併
    予審究。爰審酌被告犯罪之動機、目的、手段、品行、所生
    危害及犯罪後之態度等一切情狀，量處如主文所示之刑，並
    諭知易科罰金之折算標準。
四、扣案第二級毒品大麻煙草（淨重0.2公克）、含第二級毒品
    MDMA成分之橘色藥丸2顆（驗餘淨重0.1886公克）、綠色藥
    丸1顆（驗餘淨重0.1665公克）及紅色藥丸1顆（淨重0.142
    3公克）係查獲之毒品，大麻煙斗1支則係專供施用第二級毒
    品大麻之器具，依毒品危害防制條例第18條第1項前段之規
    定，不論是否屬於犯人所有，均應沒收銷燬之，爰依前開規
    定，併予宣告沒收銷燬。又按93年1月9日修正施行之毒品危
    害防制條例第18條第1項中段增列查獲之第三、四級毒品及
    製造或施用毒品之器具，無正當理由擅自持有者，均予沒入
    銷燬之規定，而同條例第19條則未修正；且修正後毒品危害
    防制條例第11條之1規定，第三級毒品、第四級毒品若有正
    當理由得以持有，故第三級毒品、第四級毒品非屬絕對禁止
    持有之違禁物，同條例就無正當理由而擅自持有第三級毒品
    、第四級毒品者，並無科處刑罰之規定，依同條例第18條第
    1項中段規定，無正當理由而擅自持有第三級毒品、第四級
    毒品，該查獲之第三級毒品、第四級毒品，由查獲之機關依
    法為沒入銷燬之，而非由法院宣告沒收銷毀之。是本件扣案
    之含有第三級毒品愷他命成分之粉末1瓶及含有第四級毒品
    硝甲西泮成分之淺橘色藥丸1顆，既非供前揭犯罪所用之物
    ，又非違禁物，應由查獲機關依法為沒入銷燬（扣案含有第
    四級毒品硝甲西泮成分之淺橘色藥丸已鑑析用罄，已無從沒
    入銷燬），公訴人聲請依法宣告沒收，亦顯有誤會，本院無
    從宣告沒收，併此敘明。
據上論斷，應依刑事訴訟法第452條、第273之1第2項、299條第1
項前段、毒品危害防制條例第11條第2項、第3項、第18條第1項
前段，刑法第11條前段、第55條、第56條、第38條第1項第2款，
罰金罰鍰提高標準條例第2條，判決如主文。
本案經檢察官彭慶文到庭執行職務。
中　　華　　民　　國　　94　　年　　8 　　月　　3 　　日
　　　　　　　　　刑事第十三庭  法　官　陳慧萍
以上正本證明與原本無異。
如不服本判決，應於判決送達後10日內，向本院提出上訴狀。
　　　　　　　　　　　　　　　　書記官　何適熹
中　　華　　民　　國　　94　　年　　8　　月　　3　　日
附錄：本案論罪科刑法條
毒品危害防制條例第11條：
持有第一級毒品者，處3年以下有期徒刑、拘役或新臺幣5萬元以
下罰金。
持有第二級毒品者，處2年以下有期徒刑、拘役或新臺幣3萬元以
下罰金。
持有專供製造或施用第一、二級毒品之器具者，處1年以下有期
徒刑、拘役或新臺幣1萬元以下罰金。
持有毒品達一定數量者，加重其刑至二分之一，其標準由行政院
定之。
毒品危害防制條例第18條：
查獲之第一、二級毒品及專供製造或施用第一、二級毒品之器具
，不問屬於犯人與否，均沒收銷燬之；查獲之第三、四級毒品及
製造或施用毒品之器具，無正當理由而擅自持有者，均沒入銷燬
之。但合於醫藥、研究或訓練之用者，得不予銷燬。
前項合於醫藥、研究或訓練用毒品或器具之管理辦法，由法務部
會同行政院衛生署定之。
